臺灣士林地方法院民事裁定　　　　　 99年度司財管字第102號
聲　請　人　財政部國有財產局臺灣北區辦事處
法定代理人　陳文龍
代　理　人　黃信偉
上列聲請人聲請解任被繼承人張印滄之遺產管理人職務事件，本
院裁定如下：
    主    文
聲請駁回。
聲請程序費用由聲請人負擔。
    理    由
一、按「法院選任之遺產管理人有第147 條第2 項及第148 條所
    定各款情形之一者，得依職權或依聲請改任之」，非訟事件
    法第153 條第2 項定有明文。次按「親屬會議選定之遺產管
    理人有下列情形之一者，法院得依利害關係人或檢察官之聲
    請，徵詢親屬會議會員、利害關係人或檢察官之意見後解任
    之，命親屬會議於一個月內另為選定：（一）違背職務上之
    義務者。（二）違背善良管理人之注意義務，致危害遺產或
    有危害之虞者。（三）有其他重大事由者。」，非訟事件法
    第148 條亦定有明文。
二、本件聲請意旨略以：聲請人前經本院指定為被繼承人張印滄
    之遺產管理人，於聲請人執行遺產管理人職務時，有張華昌
    陳稱係張印滄之繼承人，並陳請聲請人協助辦理繼承、移交
    張印滄遺產及撤銷聲請人遺產管理人職務。另依內政部99年
    4 月30日內授中辦地字第0990724283號函函示，國防部參謀
    本部人事參謀次長室99年4 月16日國人勤務字第0990005695
    號函認定張文政（被繼承人張印滄之子、61年在大陸亡故）
    及其繼承人應屬兩岸關係條例第9 條之1 第2 項之特殊考量
    。故而，張文政之再轉繼承人得以臺灣地區人民身份申辦黃
    匏（被繼承人張印滄之妻，34年11月13日亡）遺產土地所遺
    在臺不動產之繼承登記。又張華昌（即張文政之三子）已由
    內政部入出國及移民屬專案同意返台定居，依內政部98年6
    月1 日法律決字第0980019613號書函示，張華昌經內政部函
    示仍具有中華民國國籍，而為中華民國國民，自得適用中華
    民國法律並據以主張權利。綜上，本案既已有繼承人，因無
    民法第1177條、1178條規定繼承人有無不明之情事，爰聲請
    解任遺產管理人云云。
三、經查聲請人所主張之上開事由，核與非訟事件法第148 條規
    定不符，並無解任遺產管理人之餘地，是聲請人聲請解任遺
    產管理人，於法不合，應予駁回。至聲請人陳明本案已有繼
    承人情形，其僅係民法1179條第1 項第5 款遺產管理人之職
    務，於有繼承人承認繼承時或遺產歸屬國庫時，為遺產之移
    交，附此敘明。
四、依非訟事件法第21條第1項前段，裁定如主文。
五、如不服本裁定，應於裁定送達後10日內，以書狀向本院提出
    抗告狀，並繳納抗告費新臺幣1,000元。
中    華    民    國   100   年    1     月    21     日
                  家事庭司法事務官